【裁判字號】    96,訴,4154
【裁判日期】    970904
【裁判案由】    營利事業所得稅
【裁判全文】
臺北高等行政法院裁定
                                     96年度訴字第04154號
原      告  甲○○
被      告  財政部臺灣省北區國稅局
代  表  人  陳文宗（局長）住同上
訴訟代理人  乙○○
上列當事人間因營利事業所得稅事件，原告不服財政部中華民國
96年10月18日台財訴字第09600404540號（案號：第00000000 號
）、96年10月19日台財訴字第09600402580號（案號：第0000000
0號）訴願決定，提起行政訴訟。本院裁定如下︰
    主  文
原告之訴駁回。
訴訟費用由原告負擔。
    理  由
一、按「人民因中央或地方機關之違法行政處分，認為損害其權
    利或法律上之利益，經依訴願法提起訴願而不服其決定，或
    提起訴願逾3個月不為決定，或延長訴願決定期間逾2個月不
    為決定者，得向高等行政法院提起撤銷訴訟。」行政訴訟法
    第4條第1項定有明文。而此所謂行政處分，依訴願法第3 條
    第1 項規定，係指中央或地方機關就公法上具體事件所為之
    決定或其他公權力措施而對外直接發生法律效果之單方行政
    行為而言。次按「提起訴願，以有行政處分之存在為前提要
    件。所謂行政處分，乃行政主體就具體事件所為之發生法律
    上效果之單方的行政行為。至行政官署所為單純的事實之敘
    述或理由之說明，既不因該項敘述或說明而生法律效果，自
    非行政處分，人民對之，即不得提起訴願。」改制前行政法
    院44年判字第18號亦著有判例。
二、緣汰捷科技股份有限公司（下稱汰捷公司）91年8 月間無進
    貨事實，取得神彩實業有限公司不實進項憑證新臺幣（下同
    ）9,045,000元，虛報進項稅額452,250元，經被告機關核定
    補徵營業稅452,250 元及處以罰鍰3,165,7 00元；另汰捷公
    司未依限辦理94年度營利事業所得稅，經被告機關分別核定
    應補稅額7,482 元。因汰捷公司業經經濟部命令解散及廢止
    公司登記在案，又該公司章程未規定清算人，應以全體董事
    為清算人，被告以原告為該公司之清算人之一，前開稅款及
    罰鍰繳款書遂向原告送達。原告不服，分別於96年7月3日、
    96年7 月16日以「復查申請書」向被告機關主張其並非該公
    司董事。分別經被告機關所屬桃園縣分局以96年7 月31日北
    區國稅桃縣三字第0961022793號、96年7 月23日北區國稅桃
    縣一字第0961057332號函復前開繳款書依法向其送達並無不
    合，原告不服，分別提起訴願，均遭決定駁回，遂提起本件
    行政訴訟。
三、經查被告核定補徵汰捷公司前揭營業稅及罰鍰、營利事業所
    得稅及罰鍰，因該公司業經經濟部命令解散及廢止公司登記
    在案，又該公司章程未規定清算人，應以全體董事為清算人
    ，被告以原告為該公司清算人，遂將前開稅款及罰鍰繳款書
    向原告送達。原告不服被告向其送達系爭繳款書，提起本件
    行政訴訟。惟查，被告向原告送達之系爭繳款書，所載營利
    事業名稱即納稅義務人為汰捷公司，尚非以原告為納稅義務
    人發單補稅及罰鍰，該繳款書及罰鍰處分，縱對於原告為送
    達，所關涉者，亦僅係對汰捷公司是否發生送達效力之問題
    。原告提出「復查申請書」主張並非該公司之董事，不應向
    其送達云云，經被告96年7 月31日北區國稅桃縣三字第
    0961022793 號 、96年7 月23日北區國稅桃縣一字第
    0961057332號函復前開繳款書依法向其送達並無不合，僅係
    就本件事實、相關規定及處理情形為說明，究其內容乃單純
    事實之敘述及觀念通知，非屬以發生、變更或消滅公法上法
    律效果為目的之行政處分，尚不對外發生准駁之法律上效果
    ，揆諸首揭法條規定及判例，即難謂被告上揭函覆，具有行
    政處分之性質，原告即不得對之提起訴願及行政訴訟。訴願
    決定以董事為當然清算人，向原告送達系爭繳款書並無不合
    而予以駁回，雖有可議，惟結論並無二致，原告復提起行政
    訴訟，顯非合法，應予駁回。又本件訴訟既不合法，其實體
    上之主張即無庸審酌，併此敘明。
四、依行政訴訟法第107 條第1 項第10款、第104 條、民事訴訟
    法第95條、第78條，裁定如主文。
中    華    民    國    97    年    9     月    4     日
              台北高等行政法院第六庭
                      審 判 長法  官   林文舟
                              法  官   陳鴻斌
                              法  官   許瑞助
上為正本係照原本作成。
如不服本裁定，應於送達後10日內向本院提出抗告狀（須按他造
人數附繕本）。
中    華    民    國    97    年    9     月    4     日
                              書記官   吳芳靜


司法院資訊處製作；財團法人民間司法改革基金會備份。
